最高法院刑事判決　　　　　　　　　　　　　　　九十一年度台上字第四二六六號
　　上　訴　人　甲○○○○○○.
右上訴人因違反毒品危害防制條例案件，不服台灣高等法院高雄分院中華民國九十一
年四月二十三日第二審判決（九十一年度上重訴字第一號，起訴案號：台灣高雄地方
法院檢察署九十年度偵字第一五八二二號），提起上訴，本院判決如左：
    主  文
原判決及第一審判決均撤銷。
甲○○○○○○○○○○○○○○○○○○○○○ （節司拉）共同運輸第一級毒品，處無期徒刑，褫奪公權
終身，並應於刑之執行完畢或赦免後，驅逐出境。扣案之第一級毒品海洛因壹袋（淨
重貳零陸玖點陸零公克、包裝重貳肆點陸公克、純度百分之柒伍點肆貳、純質淨重
壹伍陸零點捌玖公克），沒收銷燬；義肢壹隻沒收。
    理  由
本件原判決認定上訴人 甲○○○○○○○○○○○○○○○○○○○○○  （中文譯音「節司拉」）係泰國
人，為右腳裝有義肢之殘障人士。民國九十年八月八日，在泰國曼谷某餐廳，與綽號
「ＯＵＡＮ」（中文譯音「萬」）不詳姓名之成年男子，基於共同運輸行政院依懲治
走私條例第二條第四項授權公告之甲項管制進出口物品即第一級毒品海洛因進口台灣
之犯意聯絡，由「ＯＵＡＮ」交付夾藏海洛因一袋（淨重二千零六百九十點六零公克
、包裝重二十四點六三公克、純度百分之七十五點四二、純質淨重一千五百六十點八
九公克）之右腳義肢一隻及泰幣一萬二千元之機票費用，囑其於同月二十三日搭機運
毒來台，告以入境後，住宿 GOLDEN CHINA HOTEL （台灣康華大飯店），屆時將有人
接取上開毒品並給予新台幣十萬元之報酬。上訴人遂預購同月二十三日自曼谷往台灣
之機票。惟「ＯＵＡＮ」於同月十九日又要求其提前於同月二十二日至機場以補位方
式搭機；上訴人遂於同月二十二日將上開毒品裝置於右腳義肢上，至泰國曼谷機場以
候補方式搭乘泰國航空ＴＧ六三四號班機，於同日中午十二時許抵達台灣桃園中正國
際機場。嗣於當日中午十二時五十八分許，為內政部警政署航空警察局高雄分局安檢
人員在入境檢查室查獲上述毒品、義肢等情。係以上開事實迭據上訴人於檢警偵訊中
自白不諱，並有扣案之毒品、義肢及台北關稅局扣押貨物、運輸工具收據及搜索筆錄
附卷可稽。而查獲之毒品經法務部調查局鑑定結果確係第一級毐品海洛因無訛（淨重
二千零六十九點六零公克、包裝重二十四點六三公克、純度百分之七十五點四二、純
質淨重一千五百六十點八九公克），復有該局鑑定通知書及相片在卷足憑。事證至臻
明確，犯行足堪認定，為其所憑之證據及認定之理由。而以：海洛因為行政院依法律
授權公告管制進出口之物品，上訴人於檢警偵訊中已自白知悉義肢內夾藏第一級毒品
海洛因，並供承運毒係犯法行為，惟「ＯＵＡＮ」僅告知運毒不是重罪等語，亦經第
一審當庭播放警訊錄音帶勘驗屬實。茲綽號「ＯＵＡＮ」既以義肢藏毒方式，提供機
票費用，允予入境後給予重酬，上訴人豈有不知之理，其事後所辯：不知運送物品為
海洛因云云，無非卸責飾詞，無足採信，亦於理由內逐一指駁。復說明：海洛因為毒
品危害防制條例第二條第二項第一款所列之第一級毒品，並為行政院依懲治走私條例
第二條第四項授權公告之甲項管制進出口物品，不得非法運輸或私運進口綦詳。因認
上訴人所為，係犯毒品危害防制條例第四條第一項運輸第一級毒品罪及行為時懲治走
私條例第二條第一項私運管制物品進口罪。其與「ＯＵＡＮ」間，有犯意之聯絡及行
為之分擔，皆為共同正犯。其持有毒品之低度行為，為運輸毒品之高度行為所吸收，
不另論罪。其以一運輸、私運毒品進口行為，觸犯上開二罪名，應依想像競合犯之規
定，從重論以運輸第一級毒品罪。第一審適用毒品危害防制條例第四條第一項、第十
八條第一項前段、第十九條第一項，行為時懲治走私條例第二條第一項，刑法第十一
條、第二十八條、第五十五條、第三十七條第一項、第九十五條之規定，論上訴人以
共同運輸第一級毒品罪。審酌上訴人為牟取不法利益，以義肢夾藏毒品方式運輸毒品
，數量甚鉅，足供千人施用，危害社會治安及國民健康至鉅，為萬國公罪等一切情狀
，量處無期徒刑，褫奪公權終身。又上訴人為外國人，應於刑之執行完畢或赦免後，
驅逐出境。並將扣案之第一級毒品海洛因一袋（淨重二千零六十九點六零公克、包裝
重二十四點六三公克、純度百分之七十五點四二、純質淨重一千五百六十點八九公克
）予以宣告沒收銷燬；扣案之義肢一隻，為共犯「ＯＵＡＮ」所有供運輸毒品所用之
物，併予宣告沒收。為無不合，予以維持，駁回其在第二審之上訴。原非無見。經核
原判決論處上訴人共同運輸第一級毒品罪刑，已詳其所憑證據及認定之理由，其對
證據取捨與證據證明力之判斷，復無悖乎證據法則。上訴意旨置原判決上開明確論斷
於不顧，對原審審判職權之合法行使，任憑己見，再事爭執。或曰：不知義肢內夾藏
海洛因，否則不可能甘冒重典運毒，警員命伊認罪後始准打電話回家，警訊筆錄不實
；或稱：伊父親罹病、稚子待養，原判決量刑失入云云。然其所指摘者或為單純事實
上之爭辯，或為量刑上之請求，均非可取。第查上訴人行為後，懲治走私條例第二條
第一項私運管制物品進口罪，業經立法院修正，總統於九十一年六月二十六日公布，
同月二十八日生效，修正後之刑度為七年以下有期徒刑，得併科新台幣三百萬元以下
罰金，較諸行為時之刑度為重。比較新舊法結果，以行為時之法律對上訴人較為有利
，自應適用行為時之法律處斷。原判決及第一審判決未及比較新舊法之適用，均有適
用法則不當之違誤。顧此違誤，尚不影響於事實之確定，本院可據以為裁判，爰將原
判決及第一審判決均撤銷，自為判決。審酌上訴人上開犯罪動機、目的、手段、所生
危害、犯後之態度等一切情狀，仍量處無期徒刑，褫奪公權終身，並應於刑之執行完
畢或赦免後，驅逐出境。扣案之第一級毒品海洛因壹袋（淨重貳零陸玖點陸零公克、
包裝重貳肆點陸公克、純度百分之柒伍點肆貳、純質淨重壹伍陸零點捌玖公克），
沒收銷燬；義肢壹隻沒收，期臻適法。
據上論結，應依刑事訴訟法第三百九十七條、第三百九十八條第一款、毒品危害防制
條例第四條第一項、第十八條第一項前段、第十九條第一項，行為時懲治走私條例第
二條第一項，刑法第二條第一項但書第十一條前段、第二十八條、第五十五條、第三
十七條第一項，第九十五條，判決如主文。
中      華      民      國    九十一    年      八      月      一      日
                              最高法院刑事第四庭
                                  審判長法官  紀  俊  乾
                                        法官  黃  正  興
                                        法官  劉  介  民
                                        法官  陳  東  誥
                                        法官  黃  一  鑫
      右正本證明與原本無異
                                              書  記  官
中      華      民      國    九十一    年      八      月      六      日
